臺灣高等法院刑事判決
111年度上訴字第3252號
上  訴  人  
即  被  告  鄭均彥


選任辯護人  葉慶人律師
            楊偉毓律師
            林祐增律師
上列上訴人因違反毒品危害防制條例案件，不服臺灣新北地方法
院110年度訴字第1448號，中華民國111年4月26日第一審判決（
起訴案號：臺灣新北地方檢察署110年度偵字第10570、26859號
），提起上訴，本院判決如下：
    主  文
原判決關於其附表一編號1、3、5所示之刑及定應執行刑均撤銷
。
上開撤銷部分，鄭均彥各處如附表編號1至3「主文欄」所示之刑
。
其他上訴駁回。
    事實及理由
一、本案審判範圍
  ㈠刑事訴訟法第348條第3項規定：「上訴得明示僅就判決之刑
    、沒收或保安處分一部為之」，而其立法理由指出：「為尊
    重當事人設定攻防之範圍，並減輕上訴審審理之負擔，容許
    上訴權人僅針對刑、沒收或保安處分一部提起上訴，其未表
    明上訴之認定犯罪事實部分，則不在第二審之審判範圍。如
    為數罪併罰之案件，亦得僅針對各罪之刑、沒收、保安處分
    或對併罰所定之應執行刑、沒收、保安處分，提起上訴，其
    效力不及於原審所認定之各犯罪事實，此部分犯罪事實不在
    上訴審審查範圍」。是科刑事項已可不隨同其犯罪事實而單
    獨成為上訴之標的，且上訴人明示僅就科刑事項上訴時，第
    二審法院即不再就原審法院所認定之犯罪事實為審查，而應
    以原審法院所認定之犯罪事實，作為論認原審量刑妥適與否
    的判斷基礎。
  ㈡本件上訴人即被告鄭均彥提起第二審上訴，上訴理由書明確
    記載：「…原判決量刑過重，難以信服」，本院審理時亦當
    庭表明希望從輕量刑，僅針對量刑上訴，揆以前述說明，本
    院僅就原審判決量刑妥適與否進行審理，原審判決其他部分
    ，則非本院審理範圍。
二、本案據以審查量刑妥適與否之原審所認定之犯罪事實、所犯
    罪名：　　
  ㈠犯罪事實　
    鄭均彥明知愷他命、4-甲基甲基卡西酮及甲基-N,N-二甲基
    卡西酮均係毒品危害防制條例第2條第2項第3款公告列管之第
    三級毒品，未經許可不得販賣及持有，竟為下列之行為：
  ⒈意圖營利，基於販賣第三級毒品愷他命之犯意，以不詳電子
    產品安裝之通訊軟體微信暱稱「對方正在輸入中」作為聯繫
    工具，於原判決附表二所示時間、地點，以原判決附表二所
    示之價格分別販賣如原判決附表二所示數量之第三級毒品愷
    他命予李華庭（上開附表二編號1）、葉又安（上開附表二
    編號2、3）及鍾明昌（上開附表二編號4、5）。
  ⒉基於持有第三級毒品純質淨重5公克以上之犯意，於民國110
    年3月上旬，在不詳地點，以超過新臺幣（下同）1萬元之不
    詳價格，向真實姓名年籍不詳之人，陸續購買如原判決附表
    三所示之毒品咖啡包58包（含有第三級毒品4-甲基甲基卡西
    酮成分，純質淨重達7.69公克）、116包（含有第三級毒品4
    -甲基甲基卡西酮及甲基-N,N-二甲基卡西酮成分，純質淨重
    分別達18.92公克、28.38公克）而持有之。嗣於110年3月15
    日下午5時20分許，經警持臺灣新北地方檢察署檢察官核發
    之拘票將鄭均彥拘提到案，並經鄭均彥同意前往其新北市○○
    區○○街000巷00號1樓之住處搜索，而當場扣得如前述附表三
    所示之毒品咖啡包。
　㈡所犯罪名
　　毒品危害防制條例第4條第3項之販賣第三級毒品罪及同條例
    第11條第5項之持有第三級毒品純質淨重5公克以上罪。
三、上訴理由之論斷
  ㈠被告上訴意旨略以：其初始即坦承全部犯行，並就毒品來源
    詳為供述，犯後態度良好，雖有5次販賣第三級毒品犯行，
    然其有穩定工作及經濟來源，並非以販毒為生，扣取少許量
    差，供己施用，以貼補往來車馬費或賺取零星生活費，所涉
    各次販賣數量只有1-2公克，金額亦不過千元，對象均屬一
    起施用毒品之同好友人，對社會危害亦屬有限，惡性非重，
    客觀上不無情輕法重之情，縱科以偵審自白規定酌減後之刑
    度，亦難認無過重之感，似仍有依刑法第57、59條酌減其刑
    之適用必要。原審僅依毒品危害防制條例第17條第2項減刑
    後，未依刑法第59條酌減其刑，似有違比例原則、平等原則
    、罪刑相當原則等不當裁量之違法；另本案應有同條例第17
    條第1項供出上游規定之適用，請予以斟酌，並從輕量刑。
  ㈡按毒品危害防制條例第17條第1項規定所稱之「供出毒品來源
    ，因而查獲其他正犯或共犯者」，係指犯罪行為人供出與「
    本案」毒品來源有關之其他正犯或共犯資料，使調查或偵查
    犯罪之公務員得據以對之發動調查或偵查程序，並因此而確
    實查獲其人、其犯行者，始足該當，倘僅具開始或移送偵查
    之有嫌疑而已，即與本條項所指之「查獲」不侔。又所謂確
    實查獲其人、其犯行者，雖不以達有罪認定之已無合理懷疑
    存在之程度為必要，必也至少已臻至起訴門檻（最高法院10
    2年度台上字第3494號、103年度台上字第1005號判決意旨參
    照）。查另案郭承翰部分係由員警於110年3月10日聲請搜索
    ，而於110年3月16日執行搜索，詳觀當時聲請緣由係員警依
    本案被告手機對話紀錄發現與郭承翰對話及郭承翰所提供之
    帳號可能涉案(見原審110年度聲搜字第365號第8頁)，且對
    話內容為「幫我調小姐 怎麼說 幾位 5位看1: 我問問 好 3
    0 在哪」(見上開卷第56頁)，對話內容似在找小姐，但員警
    聲請前並未詢問被告。110年3月16日搜索後警詢當時，郭承
    翰與被告雖先後於同日13時42分、14時34分製作筆錄，各於
    16時11分、16時33分結束，時間有重疊之處，郭承翰不爭執
    與被告間有毒品交易，但否認販賣而辯稱係幫被告買、幫忙
    調貨等情(見110偵字第11874號偵卷第11、12頁)，被告則自
    承向郭承翰購毒(同上卷第25、35頁)，依時序而言，無法確
    知被告供出毒品來源係在郭承翰承認交易之前或後，且被告
    供出郭承翰時論及係施用而購買(同上卷第35頁)，但不能否
    定被告確有供出毒品來源而查獲郭承翰，應為被告有利之認
    定。偵查檢察官亦以被告就郭承翰部分於偵查中供出毒品來
    源(見本院卷第135頁所附臺灣新北地方檢察署111年11月1日
    新北檢增格110偵25850字第1119119714號函)，同此所認。
    是被告確有供出毒品來源為郭承翰，參以郭承翰係被訴於10
    9年8月22日1時52分出售被告毒品(見110偵字第11874號起訴
    書)，則被告如原判決附表二編號1、3、5所示販賣李華庭、
    葉又安及鍾明昌部分，有毒品危害防制條例第17條第1項之
    適用。又此部分販賣毒品罪被告因有原審判認適用同條例第
    17條第2項之自白減輕，爰遞減之。原審漏未認定被告供出
    毒品來源減輕，適用法律不當，被告此部分上訴，要屬可採
    ，原判決既有此部分瑕疵，即屬無以維持，應由本院就被告
    如原判決附表一編號1、3、5所示刑之部分及所定應執行刑
    均撤銷改判之。至其餘原判決附表二編號2、4所示則在郭承
    翰販售與被告前所為，而持有毒品部分則為被告於110年3月
    另向他人購入，要與郭承翰無關，被告自無供出來源之減刑
    適用，應予駁回。
　㈢按刑法第59條之酌量減輕其刑，必須犯罪另有特殊之原因與
    環境等等，在客觀上足以引起一般同情，認為即予宣告法定
    低度刑期尤嫌過重者，始有其適用（最高法院45年台上字第
    1165號、69年度台上字第291號判決意旨參照）。是如別有
    法定減輕之事由者，應優先適用法定減輕事由減輕其刑後，
    猶嫌過重時，方得為之。而毒品本為法之所禁，染毒更令人
    捨身敗家，毒品危害防制條例之特別法制定本旨即在遏止毒
    品擴散，今被告鋌而走險販賣毒品牟利，販售對象多達三人
    ，甚至持有高量毒品，均助長毒品流通，危害他人身心健康
    與社會治安，衍伸之社會成本非輕，具有一定程度之主觀惡
    性，客觀上尚乏情堪憫恕之處，抑且被告之前揭犯行，已均
    得依毒品危害防制條例第17條第1、2項規定減輕其刑，衡情
    並無科以最低刑度仍嫌過苛而有情輕法重之情形，要無刑法
    第59條之規定適用，不違罪刑相當性及比例原則。
　㈣爰審酌被告明知毒品戕害身體健康，販賣第三級毒品愷他命
    ，助長施用毒品惡習，危害人民生命健康及社會治安；又被
    告未經許可無故持有純質淨重5公克以上之第三級毒品，助
    長毒品流通，惟念其犯後坦承犯行，態度尚可，兼衡其犯罪
    之動機、目的、手段、本案販賣及持有毒品之種類及數量、
    其於審理時自陳高中肄業、未婚、家有父親、弟弟、任職代
    辦貸款業務之智識程度及家庭與經濟生活等一切情狀，量處
    如主文第二項所示之刑。
據上論斷，據上論斷，應依刑事訴訟法第368條、第369條第1項
前段、第364條、第299條第1項前段，判決如主文。
本案經檢察官彭毓婷提起公訴，檢察官孫冀薇到庭執行職務。
中　　華　　民　　國　 111　　年　　11 　 月　  29  　日
     　　　　　   刑事第二十三庭審判長法　官  許永煌
                                      法　官  雷淑雯
                                      法　官  吳定亞
以上正本證明與原本無異。
如不服本判決，應於收受送達後20日內向本院提出上訴書狀，其
未敘述上訴之理由者並得於提起上訴後20日內向本院補提理由書
（均須按他造當事人之人數附繕本）「切勿逕送上級法院」。
                                      書記官  郭侑靜
中　　華　　民　　國　　111 　年　　11　　月　　30　　日
附表
編號 主文欄 對應原判決主文及犯罪事實 1 鄭均彥販賣第三級毒品，處有期徒刑貳年貳月。 原判決附表一及附表二之編號1 2 鄭均彥販賣第三級毒品，處有期徒刑貳年貳月。 原判決附表一及附表二之編號3 3 鄭均彥販賣第三級毒品，處有期徒刑貳年。 原判決附表一及附表二之編號5 
附錄：本案論罪科刑法條全文
毒品危害防制條例第4條
製造、運輸、販賣第一級毒品者，處死刑或無期徒刑；處無期徒
刑者，得併科新臺幣3千萬元以下罰金。
製造、運輸、販賣第二級毒品者，處無期徒刑或10年以上有期徒
刑，得併科新臺幣1千5百萬元以下罰金。
製造、運輸、販賣第三級毒品者，處7年以上有期徒刑，得併科
新臺幣1千萬元以下罰金。
製造、運輸、販賣第四級毒品者，處5年以上12年以下有期徒刑
，得併科新臺幣5百萬元以下罰金。
製造、運輸、販賣專供製造或施用毒品之器具者，處1年以上7年
以下有期徒刑，得併科新臺幣1百50萬元以下罰金。
前五項之未遂犯罰之。
毒品危害防制條例第11條
持有第一級毒品者，處3年以下有期徒刑、拘役或新臺幣30萬元
以下罰金。
持有第二級毒品者，處2年以下有期徒刑、拘役或新臺幣20萬元
以下罰金。
持有第一級毒品純質淨重十公克以上者，處1年以上7年以下有期
徒刑，得併科新臺幣1百萬元以下罰金。
持有第二級毒品純質淨重二十公克以上者，處6月以上5年以下有
期徒刑，得併科新臺幣70萬元以下罰金。
持有第三級毒品純質淨重五公克以上者，處2年以下有期徒刑，
得併科新臺幣20萬元以下罰金。
持有第四級毒品純質淨重五公克以上者，處1年以下有期徒刑，
得併科新臺幣10萬元以下罰金。
持有專供製造或施用第一級、第二級毒品之器具者，處1年以下
有期徒刑、拘役或新臺幣10萬元以下罰金。